臺灣新北地方法院民事裁定
110年度消債清字第112號
聲  請  人  李淑熙  
代  理  人  趙興偉律師（法扶律師）
上列當事人因消費者債務清理條例聲請清算事件，本院裁定如下
：
    主  文
聲請人李淑熙自中華民國一一一年八月二十六日上午十一時起開
始清算程序。
命司法事務官進行本件清算程序。
    理  由
一、按更生方案經法院裁定認可確定後，債務人因不可歸責於己
    之事由，致履行有困難者，得聲請法院裁定延長其履行期限
    。但延長之期限不得逾2 年；債務人可處分所得扣除自己及
    依法應受其扶養者所必要生活費用之餘額，連續3 個月低於
    更生方案應清償之金額者，推定有前項事由；債務人有第一
    項履行困難情形者，法院得依其聲請裁定開始清算程序，消
    費者債務清理條例（下稱消債條例）第75條第1 項、第2 項
    及第5 項分別定有明文。又更生方案經法院裁定認可確定後
    ，債務人因不可歸責於己之事由，致履行有困難，應由法院
    依債務人之聲請，斟酌其財產狀況及不能清償債務情形，裁
    定開始清算程序，以統一清理其債務（消債條例第75條第5
    項立法理由參照）。再按法院開始清算程序之裁定，應載明
    其年、月、日、時，並即時發生效力。法院裁定開始更生或
    清算程序後，得命司法事務官進行更生或清算程序，必要時
    ，得選任律師、會計師或其他適當之自然人或法人1 人為監
    督人或管理人，復為同條例第83條第1 項、第16條第1 項所
    明定。
二、本件聲請意旨略以：聲請人前向本院聲請更生，經本院以10
    5年度消債更字第392號裁定自民國105年3月1日上午10時起
    開始更生程序，並於105年12月26日由本院以105年度司執消
    債更字第67號民事裁定，裁定聲請人所提方案應予認可。嗣
    聲請人因不可歸責於己之事由，致履行有困難而向本院聲請
    延長更生方案履行期限1年，惟聲請人因身體第三、四、五
    腰椎術後、下背挫傷，目前症狀嚴重，不宜久坐與駕車，及
    其他糖尿病、高血脂等病症須長期休養而無法工作，不得不
    於110年3月26日離職，完全在家養病，現已無力履行更生方
    案，爰依法聲請清算。
三、經查：
  ㈠本件聲請人即債務人聲請更生，前經本院以105年度消債更字
    第392號裁定於105年3月1日上午10時開始更生程序，並經司
    法事務官以105年度司執消債更字第67號裁定認可以每1個月
    為1期，每期清償新臺幣（下同）10,500元，共分72期之更
    生方案。嗣聲請人於110年5月12日具狀表示聲請人因身體術
    後第三、四、五腰椎術後、下背挫傷及罹患糖尿病、高血脂
    等病症須長期休養而無法工作，現已無力繼續履行更生方案
    ，故聲請轉清算程序等語，有三軍總醫院附設民眾診療服務
    處之診斷證明書2紙、欣欣客運股份有限公司員工任職證明
    書、全國財產稅總歸戶財產查詢清單、109年度綜合所得稅
    各類所得資料清單等件影本附卷為憑（見本院卷第17至19頁
    、第53至57頁），且經本院依職權調閱本院104年度消債更
    字第392號、105年度司執消債更字第67號、105年度事聲字
    第343號卷宗查明。又聲請人主張因身體健康狀況不佳，致
    聲請人無法工作而無法履行更生方案，並依消債條例第75條
    規定向本院聲請清算，則依上開規定，債務人所提之更生方
    案既經法院裁定認可確定後，復向本院聲請清算，則本院自
    須審酌債務人是否就更生方案有「不可歸責於己之事由，致
    履行有困難」之情事及其現況是否有「不能清償債務或有不
    能清償之虞」之要件。
  ㈡聲請人主張其原擔任客運駕駛員，因因身體第三、四、五腰
    椎術後、下背挫傷，目前症狀嚴重，不宜久坐與駕車，及其
    他糖尿病、高血脂等病症須長期休養而無法工作，以致無法
    履行更生方案，有聲請人提出診斷證明書、欣欣客運股份有
    限公司員工任職證明書為證（見本院卷第17至19頁），堪認
    聲請人因身體健康狀況不佳而無法工作，聲請人前開所述，
    堪信為真。
  ㈢按債務人必要生活費用，以最近1年衛生福利部或直轄市政府
    所公告當地區每人每月最低生活費1.2倍定之。債務人聲請
    更生或清算時所提財產及收入狀況說明書，其表明每月必要
    支出之數額，與本條例第64條之2第1項、第2項規定之認定
    標準相符者，毋庸記載原因、種類及提出證明文件，消債條
    例第64條之2第1項及消債條例施行細則第21條之1第3項分別
    定有明文。參以110年度新北市每人每月最低生活費用15,60
    0元，依此每人每月生活所必需之費用為18,720元，則聲請
    人主張其每月必要生活費用18,720元為可採。
  ㈣綜上，本院審酌聲請人名下並無財產，此經聲請人提出全國
    財產稅總歸戶財產查詢清單附卷可佐（見本院卷第55頁）。
    本院審酌聲請人名下並無財產，現無領取任何補助，因身體
    狀況無法工作，已無力負擔每月必要生活支出，並無工作收
    入或財產可供清償等情，有三軍總醫院附設民眾診療服務處
    之診斷證明書2紙、欣欣客運股份有限公司員工任職證明書
    、新北市政府社會局函、勞動部勞工保險局函、聲請人提出
    之民事陳報書狀、全國財產稅總歸戶財產查詢清單、109年
    度綜合所得稅各類所得資料清單在卷可稽，堪認聲請人已欠
    缺清償債務之能力，客觀上對已屆清償期之債務有不能清償
    債務之虞，而有藉助清算制度調整其與債權人間之權利義務
    關係而重建其經濟生活之必要，自應許債務人得藉由清算程
    序清理債務。
四、據上論結，聲請人現未有收入，扣除每月個人必要生活費18
    ,720元後已無所餘，堪認聲請人確有不能清償債務或有不能
    清償之虞之情事，復查無消債條例第6條第3項、第8條或第8
    2條第2項所定駁回清算聲請之事由存在，是聲請人實有藉助
    清算制度調整其與債權人間之權利義務關係而重建其經濟生
    活之必要，是本件清算之聲請，即屬有據，應予准許。爰裁
    定開始清算程序，並依法命司法事務官進行本件清算程序。
五、依消債條例第11條第1 項、第75條第5 項、第83條、第16條
    第1 項前段規定，裁定如主文。
中    華    民    國   111    年     8    月    26    日
              民事第三庭    法      官  許珮育
以上正本證明與原本無異。
本件裁定不得抗告。
本裁定已於民國111年8 月26日上午11時公告。
中    華    民    國   111    年     8    月    26    日
                            書  記  官  楊佩宣